【裁判字號】    99,交聲,922
【裁判日期】    990820
【裁判案由】    違反道路交通管理處罰條例聲明異議
【裁判全文】
臺灣士林地方法院交通事件裁定         99年度交聲字第922號
原處分機關  臺北市交通事件裁決所
異  議  人
即受處分人  甲○○
上列異議人即受處分人因違反道路交通管理處罰條例案件，對於
臺北市交通事件裁決所民國99年8月2日北市裁罰字第裁22-AF000
0000號裁決不服（原舉發案號：臺北市政府警察局舉發違反道路
交通管理事件通知單北市警交大字第AF0000000號），聲明異議
，本院裁定如下：
    主  文
異議駁回。
    理  由
一、按道路交通管理處罰條例所稱之汽車，包括機器腳踏車，道
    路交通安全規則第2條第1項第1款及道路交通管理處罰條例
    第3條第8款分別定有明文。次按機器腳踏車行駛之車道，應
    依標誌或標線之規定行駛；汽車駕駛人，爭道行駛有機器腳
    踏車不在規定車道行駛之情形者，處新臺幣（下同）600元
    以上1,800元以下罰鍰，道路交通安全規則第99條第1項前段
    、道路交通管理處罰條例第45條第13款亦分別有明文規定。
二、原處分意旨略以：本件異議人即受處分人甲○○於民國99年
    4月14日17時54分許，騎乘王雪青所有之車牌號碼CSP-312號
    重型機車（下稱系爭機車），行經臺北市文山區○○○路○
    段時，經警拍照逕行舉發有「機車行駛禁行車道」之違規。
    嗣異議人於舉發通知單上所載之應到案日期前向原處分機關
    提出申訴，並陳報其為當時實際駕駛人，經原處分機關函請
    舉發單位即臺北市政府警察局文山第二分局調查結果，仍認
    異議人確有前開違規行為，原處分機關乃於99年8月2日以異
    議人有「機器腳踏車，不在規定車道行駛」之違規事實，依
    道路交通管理處罰條例第45條第13款、第63條第1項第1款（
    原處分漏載第1款）規定，裁處受處分人罰鍰600元，並記違
    規點數1點。
三、異議意旨略以：由現場連續3張照片明顯看出違規當時路況
    是因左邊兩輛公車準備靠站減速而佔用外側1、2車道（由內
    而外應為第3、4車道，以下所稱車道號碼均係由內側向外側
    計算），造成當時該路段上周邊車況有延遲情況，且所有車
    輛都是左向超車，依照片顯示，伊當時僅超越一計程車，也
    不過是緊急權宜借道禁行機車道「1」秒鐘而已，絕非有意
    佔用，係為安全駕駛而權宜變通之選擇，如此微罪，處分機
    關逕予處罰600元是否過當，為此不服，爰據此聲明異議云
    云。
四、經查：
  (一)本件異議人即受處分人甲○○於99年4月14日17時54分許
      ，騎乘系爭機車行經臺北市文山區○○○路○段時，確有
      將系爭機車騎乘至繪製有「禁行機車」標線之該路段第2
      車道，而為警拍照逕行舉發本件違規等事實，為異議人所
      是認（見本院卷第3-5頁聲明異議狀），並有臺北市政府
      警察局北市警交大字第AF0000000號舉發違反道路交通管
      理事件通知單及採證照片3張在卷可稽（本院卷第7-8頁）
      ，此部分事實洵堪認定，合先敘明。
  (二)按駕駛人駕駛汽機車，應遵守道路交通標誌、標線、號誌
      之指示，並服從交通指揮人員之指揮；機器腳踏車行駛之
      車道，應依標誌或標線之規定行駛，道路交通安全規則第
      90條、第99條第1項前段分別定有明文。次按「禁行機車
      」標字，用以告示本車道禁止汽缸總排氣量未滿550立方
      公分之機器腳踏車通行；繪設於路段起點；路段過長時，
      得於路段中加繪之，道路交通標誌標線號誌設置規則第17
      8條第1項亦有明文規定。查本件異議人違規地點即羅斯福
      路5段道路，第1、2車道之路面上均劃設有「禁行機車」
      之黃色標線，有採證照片3張附卷可憑（見本院卷第7-8頁
      ），足見該二車道屬禁止機車行駛之車道，機車駕駛人自
      應遵守車道標線之規定，是異議人將系爭機車騎乘至該路
      段繪製有「禁行機車」標線之第2車道，自有「機器腳踏
      車不在規定車道行駛」之違規行為甚明。
  (三)異議人雖以前詞置辯，惟查：
    1.本件異議人違規地點之四線道路已於第1、2車道標示「禁
      行機車」之標線，詳如前述，機車駕駛人自始即得預見，
      而不得任意變換行駛至禁行機車車道，其理甚明，而異議
      人既領有合格駕駛執照之機車駕駛人，有公路監理電子閘
      門證號查詢機車駕駛人資料1紙在卷可考（見本院卷第14
      頁），對於前開規定應甚為熟稔，並應予遵循；況異議人
      自始即行駛於繪製有「禁行機車」標線之第2車道，前行
      距離至少達50公尺以上，業經本院檢視卷附3張採證照片
      屬實（見本院卷第7-8頁），當非其所稱僅「借道1秒鐘」
      云云，足見其所辯顯與事實不符。
    2.再者，觀諸卷附3張採證照片，異議人所指之前後兩輛公
      車均已向最外側車道行駛且逐漸停靠，在前之公車已幾近
      脫離第3車道，在後之公車僅占用第3車道之一半，均未完
      全占用第3、4車道而達壅塞道路之程度，亦未造成機車駕
      駛人無法安全在法定車道上行駛之困難或危險，更未致所
      有機車駕駛人有不行經禁行機車道即不能行駛之狀態，此
      由照片中亦有其他機車駕駛人得守法在第3車道持續往前
      行駛乙節足堪佐證（見本院卷第7-8頁），是異議人所能
      預見之危險既非重大且即刻，亦未有不得不採取緊急避難
      之措施、否則將造成異議人自己或他人生命、健康危害發
      生之情形，則其仍選擇不容忍、禮讓，即逕於繪製有「禁
      行機車」標線之第2車道上騎乘系爭機車達一定之距離，
      自屬未依交通標線之規定而爭道行駛之違規行為，所辯當
      時係因公車造成周邊車況延遲、為安全駕駛而緊急為權宜
      變通云云，顯係卸責之詞，不足憑採。
    3.再按行政行為，應以誠實信用之方法為之，並應保護人民
      正當合理之信賴；行政行為，非有正當理由，不得為差別
      待遇，固為行政程序法第8條、第6條分別定有明文，惟在
      法治國家，遵守法規為每一國民之責任，自不得以他人或
      自己過去之違規行為未被取締，即執為自己亦可以不遵守
      規定之適法理由，否則即係曲解前揭誠實信用原則、信賴
      保護原則及平等原則之真義，亦即人民不得主張「不法之
      平等」，故行政機關若怠於行使權限，致人民因個案違法
      狀態未排除而獲得利益時，該利益並非法律所應保護之利
      益，其他人民自不能要求行政機關比照該違法案例而授予
      利益。查卷附3張採證照片中，固有如異議人所稱其他同
      時在禁行機車道上騎乘機車之機車駕駛人（見本院卷第7-
      8頁），惟異議人既確有前揭違規行為，已如前述，則他
      人是否亦有違規行為或他人之違規行為是否同遭舉發，均
      無從據為異議人本件免罰之依據，更無從據為異議人得選
      擇不依法定車道行駛之理由。
    4.末查，本件異議人違規行為明確，已如上述，原處分機關
      對異議人所為之裁罰性羈束處分，係立法者明確授權，使
      行政機關為依法行政之目的，而賦予原處分機關得依違反
      道路交通管理事件統一裁罰基準及處理細則、違反道路交
      通管理事件統一裁罰基準表自由裁量之範圍，而本件原處
      分機關對異議人違規行為之處罰，適用之法律均屬適法，
      裁量並無逾越或明顯瑕疵，亦未違反比例原則，異議人仍
      辯以如此微罪仍處罰600元是否過當云云，洵不足採，附
      此敘明。
五、綜上所述，異議人於前揭時、地確有「機器腳踏車，不在規
    定車道行駛」之違規行為，原處分機關依道路交通管理處罰
    條例第45條第13款、第63條第1項第1款（原處分漏載第1款
    ）、違反道路交通管理事件統一裁罰基準及處理細則第44條
    第1項、違反道路交通管理事件統一裁罰基準表等規定，裁
    處異議人罰鍰600元，並記違規點數1點，核無違誤，本件異
    議為無理由，應予駁回。
據上論斷，應依道路交通案件處理辦法第19條，裁定如主文。
中    華    民    國    99    年    8     月    20    日
                        交通法庭法  官  謝佳純
以上正本證明與原本無異。
如不服本裁定應於裁定送達後5 日內向本院提出抗告狀。
                                書記官  阮弘毅
中    華    民    國    99    年    8     月    20    日

司法院資訊處製作；財團法人民間司法改革基金會備份。
